最高法院刑事裁定　　　　　　　　　　111年度台抗字第845號
抗　告　人　劉寶平



上列抗告人因殺人案件，不服臺灣高等法院臺南分院中華民國11
1年3月16日駁回其聲請再審之裁定（110年度聲再字第131號），
提起抗告，本院裁定如下：
    主  文
抗告駁回。
    理  由
一、本件原裁定以抗告人劉寶平因殺人案件，經本院76年度台上
    字第1816號判決論處罪刑確定（下稱原確定判決，原裁定誤
    載為原審法院75年度上重二訴字第3040號判決），其對於原
    確定判決聲請再審意旨如原裁定所載。經查：聲請意旨雖請
    求將被害人劉阿月之驗斷書、相驗屍體證明書、照片，及鐵
    椅、電吹風機，囑託李昌鈺博士鑑定，並聲請調查抗告人之
    外公、母親之出生、成長地點，暨劉阿月生前戶籍地由何人
    居住等情，惟原確定判決係依憑抗告人之自白，復參酌證人
    劉賴秀招於原確定判決之案件警詢時所證：抗告人將鐵椅搶
    下朝劉阿月頭部還擊，致劉阿月倒地等情，佐以相驗資料及
    扣案的鐵椅、電吹風機等客觀證據，均與抗告人之自白相符
    ，堪認抗告人確有原確定判決所認定殺害直系血親尊親屬劉
    阿月之犯行，其上開聲請調查證據，顯不能推翻原確定判決
    所為之認定，此部分之聲請，自無調查之必要。原確定判決
    已詳述其憑以認定之證據，及其證據取捨之理由，復對抗告
    人所持其非故意殺人等辯解，詳加指駁及說明。本件聲請再
    審意旨係對原確定判決採證認事職權之行使，任意指摘，或
    對法院依職權取捨證據持相異評價，因認本件抗告人聲請再
    審所主張之再審事由，均與刑事訴訟法第420條第1項第6 款
    所規定聲請再審之要件不符，其據以聲請再審為無理由，而
    予以駁回，經核於法尚無違誤。
二、刑事訴訟法第420條第1項第6 款所規定之新事實或新證據，
    係指判決確定前已存在或成立而未及調查斟酌，及判決確定
    後始存在或成立之事實、證據，依單獨或與先前之證據綜合
    判斷，可合理相信足以動搖原確定判決，使受有罪判決之人
    受無罪、免訴、免刑或輕於原判決所認罪名者而言。亦即該
    「新事實」、「新證據」，除須具備在判決確定前已存在或
    成立而未及調查斟酌，及判決確定後始存在或成立之「嶄新
    性」（或稱「新規性」、「未判斷資料性」）要件外，尚須
    單獨或與先前之證據綜合判斷，明顯具有使法院合理相信足
    以動搖原確定判決，而對受判決之人改為更有利判決之「顯
    著性」（或稱「可靠性」、「明確性」）特質，二者均屬不
    可或缺，倘若未具備上開「嶄新性」及「顯著性」要件，即
    不能據為聲請再審之原因。原裁定已就抗告人聲請再審意旨
    所主張再審事由，如何認未具備上開「顯著性」要件，即不
    能據為聲請再審之原因，已於理由內剖析論述甚詳，且就聲
    請再審意旨前開聲請調查證據部分，詳加說明欠缺調查必要
    性，而未為調查，核其論斷於法尚屬無違。而聲請再審意旨
    既未聲請調查證人即抗告人之兄劉光平，敘明如何得認具備
    上開「嶄新性」、「顯著性」要件之「新證據」，原審因之
    未予審酌，而未於裁定內說明其理由，並無理由不備之違法
    可指，抗告人迨向本院提出抗告，始執此指摘原裁定違法，
    難認為有理由。本件抗告意旨猶執上開聲請再審意旨所指證
    據，徒憑己見，認為係屬得據以聲請再審以推翻原確定判決
    之新證據，復以原審未依其聲請調查證據，且未調查劉光平
    ，而謂原裁定不當，且指摘原確定判決採證違法，並據以請
    求撤銷原裁定，其抗告自難認為有理由，應予駁回。
據上論結，應依刑事訴訟法第412條，裁定如主文。
中    華    民    國   111    年    7     月    14    日
                  刑事第三庭審判長法  官  徐  昌  錦  
                                  法  官  林  恆  吉  
                                  法  官  江  翠  萍  
                                  法  官  侯  廷  昌  
                                  法  官  林  海  祥  
本件正本證明與原本無異
                                  書記官
中    華    民    國   111    年    7     月    19    日